最　高　行　政　法　院　判　決　　　　　　　　　九十三年度判字第一二八五號
　　再 審原 告　乙○○
　　　　　　　　甲　○即陳賴.
　　　　　　　　戊○○
　　　　　　　　丙○○
　　　　　　　　丁○○
　　再 審被 告　財政部臺灣省中區國稅局
　　代　表　人　己○○
右當事人間因遺產稅事件，再審原告對本院中華民國九十二年五月一日九十二年度判
字第四八五號判決，提起再審之訴。本院判決如左：
　　主  文
再審之訴駁回。
再審訴訟費用由再審原告負擔。
　　理  由
一、再審原告起訴及補充意旨略謂：緣被繼承人陳朝墻於民國八十七年三月二十三日
    死亡，再審原告等於八十七年五月十五日申報遺產稅，經再審被告核定遺產總額
    新台幣（下同）五九、二三二、一○一元、遺產淨額三○、五一八、八二八元、
    應納遺產稅額七、七六四、二一三元。再審原告不服，申請復查，未准變更，提
    起訴願遭駁回，提起行政訴訟及上訴，均遭駁回，乃認本院九十二年度判字第四
    八五號判決（以下稱原判決），有行政訴訟法第二百七十三條違背法令事由，對
    之提起再審之訴。依財政部八十四年七月七日台財稅第八四一六三三五一二號函
    釋意旨，關於遺產土地編定多種用途，未分割前估算農用、公用面積之方式，釋
    明由主管地政事務所依都市計劃套繪圖先行估算公共設施用地或農業用地面積，
    據以課徵遺產稅，原臺中市中正地政事務所估算被繼承人陳朝墻遺產座落臺中市
    北屯區○○段一一二一、一一二二等兩筆地號土地之道路用地、體育場用地計四
    三四平方公尺及七、一五六平方公尺，再審被告依函增列公設免徵遺產，即增列
    公共設施用地免稅扣除額一五、一一三、二七三元。今據臺中市中正地政事務所
    九十一年七月十日中正地所二字第○九一○○一二八○六號函，重核算公共設施
    用地面積及免稅遺產額如下：一一二一地號公設面積八六六九平方公尺，免稅遺
    產一七、七○二、一八五元；一一二二地號公設面積三八六平方公尺，免稅遺產
    四四五、二七八元；合計免稅遺產一八、一四七、四六三元。依上述資料公設免
    稅遺產增列三、○三四、一九○元（一八、一四七、四六三元減一五、一一三、
    二七三元），依此，原核算遺產稅應減一、○○一、二八二元，原判決未詳查臺
    中市中正地政事務所八十七年及九十一年函之末段用語均為本項結算僅供參考，
    已違背法令。而依憲法第十九條，人民有依法律納稅之義務，則相對稽徵單位應
    依法律課稅。遺產及贈與稅法第十七條第一項六款遺產中之農業用地及其地上農
    作物，應自遺產總額中扣除，法律明定每筆農業用地其農用面積即應扣除。另依
    建築法農業用地（每筆）十分之一得蓋農舍，財政部八十五年六月二十八日召開
    臺灣地區綜合所得稅及遺產贈與稅稽徵業務第七次聯繫會議第十二案，案由討論
    農地一筆中有部份未耕作其免稅究為全部否准或未耕作部分面積否准免稅，會中
    決議只要有未耕作均應否准免稅，剝奪農民權益至甚。再審原告已舉例多項以實
    際未耕作部分面積否准農業稅賦之減免優惠條文及釋函，鈞院宜依行政訴訟法第
    二百五十二條，牴觸憲法疑慮，得裁定停止訴訟程序，聲請大法官解釋，原判決
    未能保障公平正義權益，誤解再審原告上訴理由，顯有違背法令之判決。末查臺
    中市中正地政事務所依臺中市政府工務局檢送之相關遺產土地之都市計劃圖，核
    算各使用分區別之估算面積，該函正本由該地政事務所逕函再審被告，再審被告
    自有依法重行核算遺產稅，並於完稅證明列明多退少補之列管字樣，為財政部八
    十二年六月三十日台財稅第八二一四八九七四一號函及財政部八十四年七月七日
    台財稅第八四一六三三五一二號函分別明釋在案，再審原告於九十二年八月八日
    以更正申請書向再審被告另函依法申請更正，再審被告稱俟鈞院廢棄原判決，即
    可依法辦理相關更正事宜，本案再審原告可獲減一、○○一、二八二元鉅額遺產
    稅等語，爰請廢棄鈞院九十二年度判字第四八五號判決及臺中高等行政法院九十
    年度訴字第二五一號判決，並撤銷原處分及訴願決定。
二、再審被告答辯意旨略以：程序上，本案再審原告起訴論執，皆與原行政訴訟相同
    ，無再審事由，請駁回再審原告之訴。按農業用地分筆列管，旨在提供農業使用
    並保持其全筆完整性，始能達促進農業生產、加速農業發展之目的，從而農業用
    地由繼承人承受而繼續經營農業生產滿五年者，方足達成上述目的，而有獎勵免
    徵稅賦之必要，免稅本屬例外，不論繼受之土地全筆或部分未繼續經營農業生產
    ，均不合獎勵之要旨，不符合免稅要件，財政部函釋符合法條規定之意旨，足資
    適用，且依土地法及平均地權條例之相關規定，土地係以「宗」為最小單位，除
    為土地行政管理上所必須外，亦為土地稅捐核課及徵免之依據，稅捐機關於核課
    遺產稅時就農業用地是否作農業使用之認定一向係以整筆農地為認定標準，再審
    原告主張再審被告就未作農業使用之土地整筆課徵遺產稅，違反稅務公平、合理
    、比例之一貫原則云云，洵屬無據。查本件再審原告主張之被繼承人遺產中，座
    落臺中市○○區○○段一一二一、一一二二及一一二三之一地號等三筆土地上之
    十米、十二米道路、停車場用地及兒童樂園用地等公共設施用地，經主管機關臺
    中市政府於八十九年五月十八日以八九中工都字第○○一七一一號函回復再審被
    告，該地區細部計畫仍屬草案，尚未完成法定程序，是該部分之土地既於繼承時
    尚不屬公共設施保留地，自無都市計畫法第五十條之一規定之適用，至所提臺中
    市中正地政事務所九十一年七月十日中正地所二字第○九一○○一二八○六號函
    所載同段一一二一及一一二二地號之道路用地及體育場用地面積雖有變更，惟該
    函亦特別敘明其細部計畫尚未完成法定程序，未辦理逕為分割，該項結算僅供參
    考而已，是該部分尚難執為本件遺產稅減免遺產稅之依據等語，求為駁回再審原
    告之訴。
三、本院按：再審原告主張確定判決有行政訴訟法第二百七十三條第一項所列各款或
    第二項規定再審事由者，始得提起再審之訴。本件再審原告並未具體陳明再審事
    由之法條，僅稱原判決有行政訴訟法第二百七十三條違背法令之情形；惟依其前
    開起訴內容，應係指原判決有該法條第一項第一款之再審事由，合先明。次按
    該法條第一項第一款所謂「適用法規顯有錯誤者」，係指原判決所適用之法規與
    現行法律有所牴觸或有效之判例解釋有所違反者而言，至於事實認定錯誤或法律
    上見解之歧異，不得謂為適用法規顯有錯誤。本件原判決維持臺中高等行政法院
    九十年度訴字第二五一號判決，駁回再審原告之上訴，除引用原審判決理由，認
    原審斟酌全辯論意旨及調查證據結果，判決駁回再審原告之訴，核無不合外，並
    認再審原告所提臺中市中正地政事務所九十一年七月十日中正地所二字第○九一
    ○○一二八○六號函所載同段一一二一及一一二二地號之道路用地及體育場用地
    面積雖有變更，惟其細部計畫尚未完成法定程序，未辦理逕為分割，本項結算僅
    供參考而已，且核係原審言詞辯論終結後所提出，該部分事實本院自不得予以斟
    酌。上訴意旨猶執前詞，指摘原審判決不當，聲明廢棄，為無理由為由，判決駁
    回再審原告之上訴，核其認事、用法尚無違誤，自無適用法規顯有錯誤之情形。
    又依行為時遺產及贈與稅法第十七條第一項第六款規定、都市計畫法第五十條之
    一規定，及財政部八十二年六月三十日台財稅第八二一四八九七四一號函釋意旨
    ，農業用地分筆列管，旨在提供農業使用並保持其全筆完整性，始能達促進農業
    生產、加速農業發展之目的。從而，農業用地由繼承人承受而繼續經營農業生產
    滿五年者，方足達成上述目的，而有獎勵免徵稅賦之必要。免稅本屬例外，不論
    繼受之土地全筆或部分未繼續經營農業生產，均不合獎勵之要旨，不符合免稅要
    件，財政部上開函釋符合法條規定之意旨，足資適用，且依土地法及平均地權條
    例之相關規定，土地係以「宗」為最小單位，除為土地行政管理上所必須外，亦
    為土地稅捐核課及徵免之依據，稅捐機關於核課遺產稅時就農業用地是否作農業
    使用之認定一向係以整筆農地為認定標準，再審原告主張再審被告以遺產中座落
    臺中市○○區○○段一一二一地號土地，因部分面積未作農業使用，即全筆否准
    免徵遺產稅，違反稅務公平、合理、比例之一貫原則，核無足採。又財政部八十
    四年七月七日台財稅第八四一六三三五一二號函釋意旨，雖謂：關於遺產土地編
    定多種用途，未分割前估算農用、公用面積之方式，明確釋明由主管地政事務所
    依都市計劃套繪圖先行估算公共設施用地或農業用地面積，據以為課徵遺產稅；
    惟係以都市計劃細部計畫完成，始有此函釋意旨之適用。本件系爭土地細部計畫
    尚未完成，自無適用此函釋之必要。至於財政部八十五年六月二十八日雖曾召開
    各地區稽徵單位業務檢討會，對繼承農業用地，部分未作農用時，是否僅能對未
    實際農用面積否准免稅有所討論，惟未達成共識，該部亦未另作成函釋，則該業
    務檢討會之討論意見，自不得作為本件審理之依據。至於再審原告於上訴本院後
    ，始主張系爭一一二一地號及一一二二地號公共設施用地面積變更之新事實，有
    違行政訴訟法第二百五十四條第一項規定意旨，本院原判決未予審酌，於法尚無
    不合。另本院原判決所適用之法律，並無牴觸憲法之疑義，再審原告依同法第二
    百五十二條規定，聲請本院停止訴訟程序，函請司法院大法官解釋，核無必要，
    併此明。綜上所述，再審原告之主張，無非其主觀法律見解，即僅屬法律見解
    之歧異，難認原判決適用法律有錯誤，本件再審之訴，顯無理由，應予駁回。
據上論結，本件再審原告之再審之訴為無理由，爰依行政訴訟法第二百七十八條第二
項、第九十八條第三項前段，判決如主文。
中　　華　　民　　國　　九十三　　　年　　　十　　　　月　　　十四　　　日
                    最 高 行 政 法 院  第 三 庭
                                審 判 長 法  官　　　廖　政　雄
                                         法  官      蔡　進　田
                                         法  官　　　林　清　祥
                                         法  官　　　鍾　耀　光
                                         法  官　　　姜　仁　脩
右  正  本  證  明  與  原  本  無  異
　　　　　　　　　　　　　　　　　　　　 法院書記官　莊　俊　亨
中　　華　　民　　國　　九十三　　　年　　　十　　　　月　　　十八　　　日
